【裁判字號】    99,抗,1540
【裁判日期】    991130
【裁判案由】    假扣押
【裁判全文】
臺灣高等法院民事裁定                  99年度抗字第1540號
抗  告  人  李麗茵
上列抗告人與相對人台新國際商業銀行股份有限公司間假扣押事
件，對於中華民國99年8 月17日臺灣臺北地方法院99年度裁全字
第2499號裁定，提起抗告，本院裁定如下：
      主    文
抗告駁回。
抗告訴訟費用由抗告人負擔。
      理    由
一按債權人就金錢請求或得易為金錢請求之請求，欲保全強制執
  行者，得聲請假扣押；請求及假扣押之原因，應釋明之，如釋
  明有不足，而債權人陳明願供擔保或法認為適當者，法院得定
  相當之擔保，命供擔保後為假扣押，民事訴訟法第522條第1項
  、第526條第1項、第2 項分別定有明文。故債權人就假扣押之
  原因全未釋明時，固不得以供擔保代之；惟如已釋明，僅係釋
  明不足，法院自得命債權人供擔保後為假扣押。而所謂假扣押
  之原因，依同法第523條第1項規定，係指有日後不能強制執行
  或甚難執行之虞；其情形自不以債務人浪費財產，增加負擔或
  就其財產為不利益之處分，將達於無資力之狀態，或債務人移
  住遠處、逃匿無蹤或隱匿財產為限。又稱釋明者，係使法院就
  某事實之存否，得到大致為正當之心證，即為已足，與證明係
  當事人提出之證據方法，足使法院產生堅強心證，可以確信其
  主張為真實者，尚有不同。
二查相對人主張第三人黃賜財為抗告人之配偶，積欠相對人債務
  新台幣（下同）3,415,039 元及利息、違約金未清償，相對人
  乃以黃賜財與抗告人未約定夫妻財產制，應以法定財產制為其
  夫妻財產制，為執行黃賜財對其配偶即抗告人依民法第1030條
  之3第1項規定所得主張之剩餘財產分配請求權，而於民國99年
  4 月間以黃賜財之債權人身分，代位依民法第1011條規定，向
  原法院對抗告人提起請求宣告其夫妻財產制改用分別財產制之
  訴訟（案列99年度家訴字第68號），經原法院於99 年6月30日
  判決相對人勝訴，詎抗告人於上開訴訟程序進行中之99 年5月
  間，竟將名下台北縣新店市○○○路2巷8弄12號房地出脫，並
  將名下市值約890餘萬元之股票出售至僅剩10 萬餘元，以避其
  追償，相對人為免日後有不能執行或甚難執行之虞，願供擔保
  以代釋明，聲請就抗告人之財產於240 萬元之範圍內予以假扣
  押等語，並提出本票、民事判決、確定證明書、債權憑證、高
  雄市國稅局財產歸屬資料清單、98年度綜合所得稅資料清單、
  戶籍謄本、建物登記謄本、新店地政事務所異動索引、本案訴
  訟民事起訴狀、準備書狀、股票收盤價及附表等件為證（見原
  法院卷第4至12頁，本院卷第14至16、54至100頁），本院參酌
  相對人上開陳述及所提出之證據，暨抗告人自承：伊最近1、2
  年因操作股票、期貨虧損，導致負債大於資產，乃於99年5 月
  間將名下台北縣新店市○○○路2巷8弄12號房地以約1千4百萬
  元之價格出售予第三人即伊配偶之侄子黃鴻文，所得價金除清
  償積欠銀行之貸款近7 百萬元外，均用以清償對黃鴻文、伊母
  曲苓玉、伊妹李復君之借款債務，伊目前只有一些零股股票及
  一部舊車，其他不動產、股票、期貨投資等均已在99年間出售
  等情（見本院卷第52、53頁），認相對人已釋明所主張其係黃
  賜財之債權人，黃賜財對抗告人有剩餘財產分配請求權卻怠於
  行使該權利，及抗告人就其財產有脫產或其他不利益之處分，
  致陷於無資力之狀態，有日後不能強制執行或甚難執行之虞。
  況抗告人亦陳明願供擔保以補釋明之不足，本件假扣押之聲請
  自應予准許。是抗告人辯稱：相對人未就本件假扣押之原因即
  伊有日後不能強制執行或甚難執行之虞一節為釋明云云，即非
  可採。
三再假扣押為保全程序之一種，係在本案訟爭尚未判決確定以前
  ，預防將來債權人勝訴後，不能強制執行或難於執行而設，至
  債權人所主張之債權能否成立，尚待本案之判決，非聲請假扣
  押時先應解決之問題（最高法院20年抗字第720 號判例意旨參
  照）。抗告人另辯稱：伊與黃賜財改用夫妻分別財產制後，黃
  賜財已拋棄對伊之剩餘財產分配請求權，相對人即無代位黃賜
  財對伊請求分配剩餘財產之權利云云，核屬實體法上之爭執，
  乃應待本案解決之問題，非本件假扣押裁定所得加以審究。從
  而，抗告人提起抗告，聲明廢棄，為無理由，應予駁回。
四據上論結，本件抗告為無理由。依民事訴訟法第495條之1 第1
  項、第449條第1項、第95條、第78條，裁定如主文。
中    華    民    國    99    年    11    月    30    日
                    民事第十一庭
                        審判長法  官  吳謀焰
                              法  官  李瑜娟
                              法  官  李昆曄
正本係照原本作成。
本裁定除以適用法規顯有錯誤為理由外，不得再抗告。如提起再
抗告，應於收受後10日內委任律師為代理人向本院提出再抗告狀
。並繳納再抗告費新台幣１千元。
中    華    民    國    99    年    11    月    30    日
                              書記官  莊昭樹

司法院資訊處製作；財團法人民間司法改革基金會備份。
